臺灣新北地方法院民事裁定
111年度消債更字第31號
聲  請  人  蘇智銘

代  理  人  黃慧敏律師(法扶律師)
上列當事人聲請消費者債務清理更生事件，本院裁定如下：
    主  文
聲請人甲○○自中華民國一百一十一年四月十二日上午十時起開始
更生程序。
命司法事務官進行本件更生程序。
    理  由
一、按債務人不能清償債務或有不能清償之虞，且無擔保或無優
    先權之債務總額未逾新臺幣(下同)1,200萬元者，於法院裁
    定開始清算程序或宣告破產前，得向法院聲請更生。法院開
    始更生程序之裁定，應載明其年、月、日、時，並即時發生
    效力。法院裁定開始更生或清算程序後，得命司法事務官進
    行更生或清算程序，必要時得選任律師、會計師或其他適當
    之自然人或法人一人為監督人或管理人，消費者債務清理條
    例(下稱消債條例)第3條、第42條第1項、第45條第1項、第1
    6條第1項分別定有明文。次按消債條例第3條規定債務人不
    能清償或有不能清償之虞，即得聲請更生，並未以履行金融
    機關之協商條件有困難為要件。況且，債務人是否同意協商
    條件，乃債務人之自由，此時債務人聲請更生仍有其利益，
    即進入更生後，債務人縱依金融機構所提之每月清償金額提
    更生方案，依消債條例第53條第2項第3款之規定，債務人於
    6年或8年後即可債務消滅，毋庸清償至12年6月，應讓債務
    人有早日解脫債務之機會，立法意旨甚明(臺灣高等法院暨
    所屬法院97年法律座談會民事類提案第46號民國97年11月12
    日決議參照)。
二、聲請意旨略以：聲請人於民國88年至95年間投資創業失敗，
    導致債務纏身，且需獨自扶養未成年子女，而當時收入不穩
    定，僅能持續以債養債，目前僅靠駕駛計程車維生，無力清
    償龐大債務，而有不能清償債務情事，曾與最大債權金融機
    構國泰世華商業銀行股份有限公司(下稱國泰世華銀行)調解
    不成立。是聲請人無擔保或無優先權之債務總額未逾1,200
    萬元，復未經法院裁定開始清算程序或宣告破產，爰依法聲
    請開始本件更生程序等語。
三、經查:
(一)按本條例所稱消費者，指5年內未從事營業活動或從事小規
    模營業活動之自然人；前項小規模營業指營業額平均每月20
    萬元以下者；又本條例第2條第1項所稱5年內從事小規模營
    業活動，係指自聲請更生或清算前1日回溯5年內，有反覆從
    事銷售貨物、提供勞務或其他相類行為，以獲取代價之社會
    活動，依其5年內營業總額除以實際經營月數之計算結果，
    其平均營業額為每月20萬元以下者而言，例如：平均月營業
    額未逾20萬元之計程車司機、小商販等即屬之，消費者債務
    清理條例第2條第1、2項及辦理消費者債務清理事件應行注
    意事項第1點分別定有明文。聲請人主張其以駕駛計程車為
    業，自110年1月起至111年1月止營業額總計347,375元(以上
    未扣除營業成本)等情，業據提出民事補正(二)狀、營業單
    據為證，故堪認聲請人於聲請前5年內係從事小規模營業活
    動，自屬消債條例第2條第2項所規定從事小規模營業活動之
    自然人，而有消債條例之適用。
(二)聲請人前向本院聲請債務清理之前置調解，與最大債權人國
    泰世華銀行調解不成立等情，此有調解程序筆錄、調解不成
    立證明書附於本院110年度司消債調字第765號卷可參，復經
    本院職權調取上開調解卷宗可憑。是本件聲請人所為本件更
    生聲請可否准許，應審究聲請人其現況是否有消債條例第3
    條規定之「不能清償債務或有不能清償之虞」之情事而定。
(三)聲請人之財產及收入：依聲請人之全國財產稅總歸戶財產查
    詢清單、中華民國人壽保險商業同業公會保險業通報作業資
    訊系統資料查詢結果回覆書、機車行照、各類銀行存摺所示
    ，聲請人名下有104年出廠之汽車、華南銀行存款184元、上
    海儲蓄銀行存款77元、台新銀行存款323元、彰化銀行存款1
    48元、台北國際商業銀行存款265元、中國信託銀行存款332
    元、國泰世華銀行存款4元、誠泰商業銀行存款0元、新莊市
    農會存款100元、中央信託局存款100元、樂天國際銀行存款
    400元、第一銀行存款2,926元、聯邦銀行存款1元、王道銀
    行存款4,027元、郵局存款503元；聲請人之收入部分，依聲
    請人108、109年度綜合所得稅各類所得資料清單，其二年間
    收入為3,650元，惟上開資料僅係作為報稅之用，依其陳報
    稱其目前以駕駛計程車為業，自110年1月起至111年1月止營
    業額總計347,375元，約每月營業額為26,721元(計算式：34
    7,375元÷13個月=26,721元，元以下四捨五入，下同)。本院
    審酌暫以26,721元為其每月可處分所得數額。
(四)聲請人之必要支出狀況：聲請人主張其個人每月必要支出依
    新北市政府所公告之111年度新北市最低生活費15,800元之1
    .2倍計算即18,960元，經核符合消債條例第64條之2第1項規
    定；且依消債條例施行細則第21條之1第3項規定，聲請人若
    表明以行政院衛生福利部公布之最低生活費1.2倍計算必要
    支出，毋庸記載原因、種類及提出證明文件，是聲請人上開
    主張應為可採。另聲請人主張每年尚支出營業成本，即油資
    47,298元、汽車檢驗費450元、新北市計程車駕駛員職業工
    會會費及勞健保費44,805元、維修費用15,500元、度量衡器
    檢定費200元、強制保險費2,079元、敦南計程車合作社服務
    費(含意外險)12,731元、停車位租賃費38,400元，合計共16
    1,463元等情，業據提出民事補正(二)狀、營業單據、油資
    發票、檢驗費收據、車輛交修估價簽認單、度量衡器檢定費
    電子收據、新北市板橋國民運動中心為證。其中新北市計程
    車駕駛員職業工會會費及勞健保費部分，依消債條例施行細
    則第21條之1第1項規定，應包含在新北市政府公告最低生活
    費中，故此部分應為重複計算，應予剔除。至其餘部分，因
    聲請人既以計程車維生，油資、汽車檢驗費、維修費用、度
    量衡檢定費、強制保險費、計程車合作社服務費、聽車位等
    費用應係依其工作性質所必須支出，則為債務人因此而增加
    之相關業務支出，應認屬生活之必要支出，如強令聲請人減
    省此等業務支出費用，勢將影響其工作之進行，影響業績並
    造成收入減少之情形，反而將肇致債務人清償能力下降之不
    利益結果。綜上所述，聲請人每月支出營業成本應為9,722
    元(計算式：《油資47,298元+汽車檢驗費450元+維修費用15,
    500元+度量衡器檢定費200元+強制保險費2,079元+敦南計程
    車合作社服務費(含意外險)12,731元+停車位租賃費38,400
    元》÷12個月=9,722元)，故本院認聲請人每月必要生活費用
    以28,682元(計算式：18,960元+9,722元=28,682元)計算。
(五)聲請人現每月可得處分所得，扣除上開每月必要生活支出後
    ，已無餘額，堪認其客觀上處於因欠缺清償能力而不足以清
    償債務之經濟狀態，應符合消債條例第3條所規定「債務人
    不能清償債務」之情形。
四、綜上所述，本件聲請人為一般消費者，並未從事營業活動，
    且其確有不能清償債務之情事，又所負無擔保或無優先權之
    本金及利息債務總額未逾1,200萬元，亦未經法院裁定開始
    清算程序或宣告破產，復查無消債條例第6條第3項、第8條
    或第46條各款所定駁回更生聲請之事由存在，則聲請人聲請
    本件更生，洵屬有據，應予准許。
五、至於聲請人於更生程序開始後，應另提出足以為債權人會議
    可決或經法院認為公允之更生方案以供採擇，俾免更生程序
    進行至依消債條例第61條規定應行清算之程度，附此敘明。
六、依消債條例第11條第1項、第45條第1項、第16條第1項，裁
    定如主文。
中　　華　　民　　國　　111 　年　　4 　　月　　7 　　日
                  民事第六庭    法　官　莊惠真
以上正本證明與原本無異。
本裁定不得抗告。
本裁定已於111年4月12日上午10時公告。
中　　華　　民　　國　　111 　年　　4 　　月　　7 　　日
                                書記官　但育緗